【裁判字號】    98,交聲更,16
【裁判日期】    981231
【裁判案由】    交管條例聲異
【裁判全文】
臺灣板橋地方法院交通事件裁定        98年度交聲更字第16號
原處分機關  交通部公路總局臺北區監理所板橋監理站
異  議  人  乙○○
即受處分人
上列異議人即受處分人因違反道路交通管理處罰條例案件，對於
交通部公路總局臺北區監理所板橋監理站於97年12月4 日所為之
裁決處分（原處分案號：板監裁字裁41-CO0000000號），聲明異
議，經本院於98年2 月18日以97年度交聲字第3267號裁定異議駁
回，異議人不服，提起抗告，經臺灣高等法院於98年3 月24日以
98年度交抗字第764 號裁定將原裁定撤銷，發回本院，本院更為
裁定如下：
    主    文
異議駁回。
    理  由
一、原處分意旨略以：異議人即受處分人乙○○於民國97年10月
    2 日晚上7 時30分許，騎乘車牌號碼FDG-388 號重型機車，
    行經臺北縣永和市○○路與永亨路105 巷口時（原裁決書誤
    載為永亨路與林森路112 巷口），因其駕車行經有燈光號誌
    管制之交岔路口闖紅燈之違規事實，遭員警攔停逕行製單舉
    發，爰依違反道路交通管理處罰條例第53條第1 項規定，裁
    處受處分人罰鍰新臺幣（下同）1,800 元，並依同條例第63
    條第1 項記違規點數3 點。
二、聲明異議意旨略以：當天伊騎乘上開重型機車從永和市○○
    路109 巷右轉經過永亨路與永亨路105 巷口，因該路口舊的
    紅燈停止線比較接近永亨路與永亨路105 巷口，所以當伊從
    永亨路105 巷右轉時，可能造成員警誤認伊是直接超越停止
    線往前騎，況且員警不是一直騎在伊車子後方，員警舉發顯
    有不實，原處分機關遽以裁罰，顯有違誤，爰依法聲明異議
    ，請求撤銷原處分云云。
三、按汽車駕駛人，行經有燈光號誌管誌之交岔路口闖紅燈者，
    處新臺幣1,800 元以上5,400 元以下罰鍰；又汽車駕駛人有
    上開行為時，除依原條款處罰鍰外，並予記違規點數3 點，
    道路交通管理處罰條例第53條第1 項、第63條第1 項第3 款
    分別定有明文。
四、經查：
  (一)臺北縣永和市○○路與永亨路105 巷及林森路112 巷12弄均
    有交接，三路段形成不對等路口；從永亨路直行往永貞路方
    向，永亨路右側先與永亨路105 巷交接，後左側方與林森路
    112 巷12弄交接，此有網路列印電子地圖1 紙在卷可稽（見
    本院98年度交聲更字第16號卷第15頁）；又證人即舉發異議
    人之員警江文宏於本院審理時亦具結證稱：永亨路105 巷口
    與林森路112 巷口是同一號誌，當時伊看到異議人闖永和市
    ○○路的號誌，而永亨路105 巷口的號誌與林森路112 巷口
    是同一時相，所以伊才會在罰單上寫異議人闖永和市○○路
    與林森路112 巷口的號誌等語綦詳（見本院98年度交聲更字
    第16號卷第10頁），且就證人江文宏於本院原審訊問時所庭
    呈其所拍攝標示為編號1 至編號4 之現場環境照片4 張（見
    本院97年度交聲字第3267號卷第29、30頁）及其於本院審理
    時當庭在上開現場環境照片所標示其舉發當時所處執勤位置
    及時相號誌燈號設立位置、應遵循之路口以觀，本件異議人
    所闖越之紅綠燈確係設於永亨路與永亨路105 巷交接路口，
    是本件異議人違規地點實為永亨路與永亨路105 巷口，合先
    敘明。
  (二)本件異議人於上開時、地，騎乘上開重型機車，因駕車行經
    有燈光號誌管制之交岔路口闖紅燈違規，經臺北縣政府警察
    局永和分局秀朗派出所員警江文宏當場舉發，嗣經原處分機
    關即交通部公路總局臺北區監理所板橋監理站依據道路交通
    管理處罰條例第53條規定，於97年12月4 日裁處異議人罰鍰
    1,800 元，並記違規點數3 點之事實，有上開裁決書、臺北
    縣政府警察局北縣警交大字第C00000000 號舉發違反道路交
    通管理事件通知單在卷可憑（見本院97年度交聲字第3267號
    卷第9 、10頁）。
  (三)異議人雖以前揭情詞置辯，惟證人江文宏於本院審理時具結
    證稱：當天伊負責巡邏勤務，伊沿著永和市○○路行駛，行
    經永和市○○路及永亨路105 巷口時，伊在該處停紅綠燈，
    異議人也在該處停等紅綠燈，就是伊在原審照片標示1 所示
    之紅綠燈，異議人騎在伊前方，伊與異議人中間被7 、8 台
    機車擋住，伊看到異議人在停止線前左看右看後就往前騎過
    去，當時號誌是紅燈，所以伊從後面追上去把異議人攔停，
    異議人沒有離開伊的視線，當天晚上沒有下雨，視線良好，
    而且伊一直盯著異議人的車子緊追在後，伊看的很清楚等語
    （見本院98年度交聲更字第16號卷第9 頁），參諸證人江文
    宏係於執行勤務當中，偶然發現本件違規事實，衡情應無設
    詞攀誣，或虛構違規事實以陷害異議人之可能。況警員執行
    公務時，本身即受有行政懲處責任之監督，且其到庭具結作
    證，更係以刑事責任擔保其證言之真實性，故證人上開證述
    內容，以及其所記錄舉發之本件違規事實，應無不可採信之
    處。且員警誤判之原因，或係站立之位置視線不佳，或係多
    數違規車輛致無從確認違規車輛，或係注意力欠佳等因，經
    本院一一質問證人江文宏後，其就當日攔停舉發時，與異議
    人駕駛之上開重型機車之相對位置亦明確證稱：伊當時看著
    異議人闖紅燈後，伊跟在異議人車子後面，視線沒有離開，
    因為異議人闖紅燈，伊就直接繞過其他車子去追異議人，伊
    追了將近100 公尺在國中路上追到異議人，因為異議人沿著
    永和市○○路直行，再右轉國中路，伊是在國中路上把異議
    人攔停，當時異議人有請伊原諒他，但伊跟異議人說伊是執
    行公務的人，一定要依法舉發，後來異議人的態度就有點不
    友善，因為異議人當時沒有帶證件，伊依法將異議人帶回勤
    務所查詢異議人的身分，並依法填單舉發等語（見本院98年
    度交聲更字第16號卷第10頁），足徵證人江文宏確有親眼目
    擊異議人騎乘上開重型機車，違規闖紅燈之行為，自無錯認
    誤判之虞。而異議人到庭後雖辯稱：伊是沿著永和國中右轉
    出來永亨路，再沿著永和市○○路右轉國中路，員警是在國
    中路上攔停伊，伊並沒有闖永和市○○路上的號誌，伊是右
    轉經過永和市○○路與永亨路105 巷口，而且伊不是一直騎
    在員警前方云云。惟本院就上開爭執事項進一步訊問證人後
    亦經其證稱：伊當時沒有看到異議人從國中路右轉永亨路10
    5 巷口再右轉永和市○○路，伊看到異議人時就是在原審照
    片編號1 伊所標示黑圓圈的地方，異議人的車尾是對著伊，
    異議人左看右看就闖了永和市○○路上的紅燈等語（見本院
    98交聲更字第16號卷第10頁），是觀諸證人所言，證人就舉
    發路段之燈號情形、執勤所處位置、異議人行駛路徑及闖紅
    燈過程等情節詳述具體明確，並已針對異議人所舉疑義予以
    詳盡說明，且證人因執行巡邏勤務，基於其對交通違規取締
    受有專門訓練，對路上用路權人之動態路線當有所注意，依
    據證人江文宏於舉發當時所在位置與異議人騎乘機車行經上
    開路口之時相號誌燈號之距離甚近，衡情其應可清楚辨識該
    路口車輛行進之狀態；況證人就本件如何查獲舉發之經過，
    於本院審理時到庭結證綦詳如上，其證述舉發過程連續而完
    整，顯見其記憶深刻，益徵其無誤判之虞；參以證人與異議
    人間，並無怨隙，且素不相識，衡情證人應無設詞攀誣，或
    虛構違規事實以陷害異議人之理，是證人甲○○○○上開證
    述內容，經核尚無不可採信之處，自堪採信。是以本件舉發
    員警親眼目睹異議人騎乘上開重型機車，行經有燈光號誌管
    制之永和市○○路與永亨路105 巷口闖紅燈之違規事實，依
    據異議人有上開闖紅燈之違規行為，當場攔停製單舉發，自
    屬有據，異議人空言否認上開違規事實，無非事後卸責之詞
    ，不足採信。
五、綜上所述，本件事證明確，異議人上開駕車行經有燈光號誌
    管制之交岔路口闖紅燈之違規事實，堪以認定。是以原處分
    機關據以援引前揭規定，並參酌違反道路交通管理事件統一
    裁罰基準表之規定，裁處異議人罰鍰1,800 元，並記違規點
    數3 點，於法並無何違誤或不當之處。本件異議為無理由，
    應予駁回。
據上論斷，應依道路交通案件處理辦法第19條，裁定如主文。
中    華    民    國    98    年    12    月    31    日
                  交通法庭   法  官  錢衍蓁
上列正本證明與原本無異。
如不服本裁定，應於裁定送達後五日內敘明抗告理由，向本院提
出抗告狀。
                             書記官  劉靜慧
中    華    民    國    98    年    12    月    31    日

司法院資訊處製作；財團法人民間司法改革基金會備份。
